【裁判字號】    90,易,1229
【裁判日期】    900924
【裁判案由】    恐嚇取財等
【裁判全文】
臺灣高雄地方法院刑事判決                          九十年度易字第一二二九號
    公  訴  人  臺灣高雄地方法院檢察署檢察官
    被      告  庚○○
右列被告因恐嚇取財等案件，經檢察官提起公訴（八十九年度偵緝字第一七五五號）
，本院判決如左︰
    主  文
庚○○傷害人之身體，處有期徒刑捌月。又意圖為自己不法之所有，以恐嚇使人將本
人之物交付，處有期徒刑柒月。應執行有期徒刑壹年貳月。
    事  實
一、庚○○因懷疑甲○○、孫昭翔二人於民國八十九年四月九日一時許，侵入高雄縣
    鳳山市○○路一○二號二樓其所經營之「小丸子檳榔攤」，竊取其所有現金約新
    台幣（下同）八千多元，乃於八十九年四月九日白天某時，先以電話聯絡孫昭翔
    之父戊○○，告知孫昭翔竊盜事，並約至前開檳榔攤見面，向戊○○稱：「要找
    小兄弟找孫昭翔，並於找到後，要擺一桌請小兄弟」等語，戊○○乃答稱如孫昭
    翔有竊盜，為了不留前科，願意賠償，惟雙方對金額並未達成協議。後於同日二
    十三時許，甲○○由其乾哥哥辛○○、丁○○陪同，前往前開檳榔攤與庚○○協
    調竊盜賠償事，丙○○、郭帆州亦恰在現場，庚○○與甲○○協調期間，並要丙○○外出買酒；惟協調並無結果，至翌日（十日）淩晨，庚○○竟基於恐嚇之概
    括犯意，先向甲○○稱：「如果要我不再追究偷錢的事，就要剁掉你一隻手指，
    或賣給我一個月，不能拒絕做任何事」等加害身體之言語，致甲○○心生畏懼，
    惟甲○○不願意接受第二個條件，不得已乃同意庚○○剁掉其一隻手指，庚○○
    即再打行動電話予丙○○，要丙○○買西瓜刀回來；後丙○○回西瓜刀，庚○○即將該西瓜刀交予辛○○，要辛○○剁下甲○○之手指，並基於同前恐嚇之犯
    意，向辛○○稱：「你不剁掉她（指甲○○）的手指，我就要砍掉你一條手臂」
    等加害身體之言語，致辛○○心生畏懼，乃將西瓜刀架在甲○○之左手小指上，
    然仍不敢下手，庚○○見狀，竟基於傷害之故意，朝辛○○所持西瓜刀刀背用力
    拍下，而將甲○○之左手小指切斷，致甲○○因此受有左側（手）小指外傷性近
    全截肢等傷害，經送醫後接合，乃未喪失功能。而庚○○已知孫昭翔並未竊取其
    金錢，竟仍意圖為自己不法之所有，於同日（十日）下午，藉協調孫昭翔竊盜賠
    償事，邀約戊○○至前開檳榔攤談判，並向戊○○稱：「我已將甲○○的手指剁
    了。你兒子沒事，因之前已協議好了，你只要照協議去做」等語，而戊○○因前
    一日庚○○曾言及要請小兄弟找孫昭翔事，乃心生畏懼，而交付二萬元予庚○○
    。
二、案經甲○○訴由高雄縣警察局鳳山分局移送及乙○○訴由台灣高雄地方法院檢察
    署檢察官偵查起訴。
    理  由
一、訊據被告庚○○矢口否認有恐嚇取財等犯行，辯稱：「甲○○的左小指是辛○○
    剁的，我是要去搶救，剛好碰到辛○○的右手臂，並沒有拍刀背，也沒有說要砍
    掉辛○○一條手臂。西瓜刀是丙○○帶來的，並不是我叫他買的。我沒有恐嚇戊○○，是戊○○要我不去告孫昭翔，自願拿出二萬元作為賠償。乙○○有以十萬
    元買通辛○○、丁○○他們，故意要陷害我」云云。惟查：
  (一)、右揭恐嚇、傷害之事實，業據告訴人甲○○於八十九年四月十四日、五月十六
      日警訊時、九十年二月九日偵訊時、九十年五月九日本院審理時一再指述不移
      ，並提出長庚紀念醫院診斷證明書為證，復有公訴人及本院當庭拍攝其左手相
      片三幀在卷可憑，又經被害人辛○○於八十九年四月十七日、五月十六日警訊
      時、九十年二月九日日偵訊時、九十年四月十二日本院審理時指述綦詳，核其
      二人所供，與證人丁○○於八十九年四月十七日警訊時、八十九年九月十三日
      偵訊時、九十年五月九日本院審理時之證述，及證人丙○○於八十九年四月十
      五日警訊時之證述情節相符，再者，參酌被告於八十九年十月三十一日、九十
      年二月二十三日偵訊時，分別供述：「我當時說了氣話」、「我是有想說要剁
      掉她（指甲○○）一根手指」等語，顯見前開告訴人、被害人、證人之指（證
      ）述，並非無據。至於丙○○於九十年七月二十三日、八月十日本院審理時改
      稱被告並無恐嚇、傷害行為，告訴人乙○○有以十萬元之代價，要其與辛○○
      、丁○○為虛偽之證述云云，惟與其警訊之證述不合，復為乙○○、辛○○、
      丁○○所否認，且其就乙○○為前開虛偽證述之要約時，究有何人在場，於九
      十年七月二十三日、八月十日本院審理時分別供稱：「有辛○○、丁○○、郭
      帆州聽到」、「乙○○講完後就進入店內（指小丸子檳榔攤），辛○○、丁○○、郭帆州就出來外面，我把乙○○說的話告訴他們」等語不同，又證人即被
      告之兄己○○於九十年七月二日本院審理時雖證稱丙○○曾告知乙○○有為前
      開虛偽證述之要約云云，惟與丙○○於九十年七月二十三日證述其向被告告知
      乙○○為前開虛偽證述要約時，僅被告一人在場之情不合，亦與被告於九十年
      五月二十三日本院審理時供述：「丙○○告訴我時，有很多人在場聽到，包括
      辛○○、己○○、鄭佑昇都知道」等語不合，是自難依丙○○、己○○前後不
      符、有瑕疵可指之證述，為被告有利之認定。
  (二)、右揭恐嚇取財之事實，業據被害人戊○○於九十年三月十六日偵訊時、九十年
      四月十二日本院審理時指述綦詳，且被告亦不否認曾向戊○○索取二萬元，又
      參酌甲○○於九十年五月九日本院審理時供稱孫昭翔並未竊盜被告現金等語，
      被告復於八十九年四月十日淩晨，已為甲○○竊盜現金事，將甲○○左手小指
      剁下，並於取得前開二萬元之前，曾在長庚紀念醫院與孫昭翔見面、曾撥打電
      話予孫昭翔連結，卻均未向孫昭翔詢問是否與甲○○共同竊盜現金事，此業經
      證人孫昭翔於九十年五月九日本院審理時證述明確，則被告如認孫昭翔有竊盜
      現金行為，豈有不追問之理，顯見被告於向戊○○索取二萬元之前，即已知孫
      昭翔並非竊盜之人，足認被告取得此二萬元有不法所有之意圖，再者，被告於
      八十九年四月九日已先向戊○○稱：「要找小兄弟找孫昭翔，並於找到後，要
      擺一桌請小兄弟」等語，復於翌日（八十九年四月十日）再向戊○○稱：「我
      已將甲○○的手指剁了。你兒子沒事，因之前已協議好了，你只要照協議去做
      」等語，自足以使戊○○心生如未依協議而行，孫昭翔可能發生與甲○○相同
      遭剁指之事故之恐懼感，是被告前開言語，自屬以將來惡害通知戊○○之恐嚇
      舉動。
  是綜上述，被告前開辯解，為圖卸刑責之詞，不足採信。本件事證已明，被告犯行
  洵堪認定。
二、核被告以言語恐嚇甲○○、辛○○，並剁下甲○○之左手小指，所為係犯刑法第
    三百零五條之恐嚇危害安全罪、第二百七十七條第一項之傷害罪；其以將來之惡
    害通知戊○○，使戊○○心生畏懼而給付二萬元，所為係犯刑法第三百四十六條
    第一項恐嚇取財罪。被告二次恐嚇危害安全行為，時間緊接，所犯為構成要件相
    同之罪，為連續犯，應以一罪論。被告所犯恐嚇危害安全罪、傷害罪間，有方法
    結果之牽連關係，應依刑法第五十五條後段規定從一重之傷害罪處斷（公訴人誤
    認為從一重之恐嚇危害安全罪處斷，尚有未洽）。被告所犯傷害罪與恐嚇取財罪
    間，犯意各別，罪名亦殊，應分論併罰。爰審酌被告不知循合法途徑主張權利，
    竟擅用私刑，造成告訴人及被害人等身體、精神、財產上之損害，惡性重大，惟
    前未曾受有期徒刑以上刑之宣告，此有卷附台灣高等法院被告全國前案紀錄表、
    台灣高雄地方法院檢察署刑案資料查註紀錄表可稽，及其犯罪之動機、手段等一
    切情狀，分別量處如主文所示之刑，並定其應執行刑。至於被告所有供犯罪所用
    之西瓜刀一支，並未扣案，被告復供稱已丟棄滅失，自不予宣告沒收，附此說明
    。
三、公訴意旨另謂：被告於八十九年四月間，又脅迫告訴人乙○○須交付五千元當作
    「找兄弟的茶水錢」，惟因乙○○不從致未得逞，因認被告另涉此部分恐嚇取財
    犯嫌。惟此為被告所否認，且被告並未對乙○○有前開公訴人所述之言語，而係
    乙○○經由甲○○轉述，此業經乙○○於九十年四月十二日本院審理時供述明確
    ，又甲○○於八十九年四月十四日、五月十六日警訊時，及九十年二月九日偵訊
    時均未為此指述，顯難認被告有此部分犯嫌。惟公訴人認被告所涉此部分嫌，與
    前開論罪科刑部分（恐嚇取財罪）有連續犯之裁判上一罪關係，爰不另為無罪之
    諭知，附此敘明。
據上論斷，應依刑事訴訟法第二百九十九條第一項前段，刑法第二百七十七條第一項
、第三百零五條、第三百四十六條第一項、第五十五條、第五十一條第五款，罰金罰
鍰提高標準條例第一條前段，判決如主文。
中      華      民      國    九十      年      九      月    二十四    日
                                    臺灣高雄地方法院刑事第一庭
                                        法  官    曾  逸  誠
右正本證明與原本無異。
如不服本判決，應於判決送達後十日內，向本院提出上訴狀。
                                        書記官    許玉城
中    華    民    國      九十      年      九      月      二十五      日
附錄本判決論罪之法條全文
刑法第二百七十七條條第一項
傷害人之身體或健康者，處三年以下有期徒刑、拘役或一千元以下罰金。
刑法第三百四十六條
意圖為自己或第三人不法之所有，以恐嚇使人將本人或第三人之物交付者，處六月以
上五年以下有期徒刑，得併科一千元以下罰金。
以前項方法得財產上不法之利益，或使第三人得之者，亦同。
前二項之未遂犯罰之。


司法院資訊處製作；財團法人民間司法改革基金會備份。
